臺北高等行政法院判決
　　　　　　　　　　　　　93年度訴字第00389號
　　　　　　　　　　　　　94.
原　　　告　畢卡索國際開發有限公司
代　表　人　甲○○（董事）
訴訟代理人　丙○○
複　代理人　俞昌瑋律師
被　　　告　經濟部智慧財產局
代　表　人　蔡練生（局長）
訴訟代理人　乙○○
上列當事人間因商標註冊事件，原告不服經濟部中華民國92年12
月5日經訴字第09206225010號訴願決定，提起行政訴訟，本院判
決如下：
　　主  文
訴願決定及原處分均撤銷。
訴訟費用由被告負擔。
　　事  實
一、事實概要：原告於民國（下同）87年11月14日以「畢卡索
    PICASSO 」商標，指定使用於商標法施行細則第49條所定商
    品及服務分類表第11類之車燈、霧燈、爐台、蒸氣浴器、三
    溫暖機等商品，向被告（原經濟部中央標準局，88年1月26
    日改制為經濟部智慧財產局）申請註冊（下稱系爭商標），
    經被告審查，認系爭商標圖樣，與著名之據以核駁「畢加索
    PICASSO及圖」、「畢卡索Picasso及圖」等商標或標章構成
    近似（下稱據以核駁商標），且指定使用於車燈、爐台等商
    品，難謂無使一般消費者對其商品來源或產製主體，產生混
    淆誤認之虞，應不准註冊，於92年7月24日以商標核駁第
    0000000號審定書予以核駁之處分。原告不服，提起訴願，
    遭決定駁回，遂提起行政訴訟。
二、兩造聲明：
    (一)原告聲明：
      1.訴願決定及原處分均撤銷。
      2.訴訟費用由被告負擔。
    (二)被告聲明：
      1.原告之訴駁回。
      2.訴訟費用由原告負擔。
三、兩造之爭點：
    系爭商標是否有違核駁處分時商標法第37條第7款之規定？
　　(一)原告主張：
    　1.查原處分及訴願決定所為核駁之理由無非以：「本件關
        係人畢加索國際企業股份有限公司早於81年起即陸續以
        「畢加索國際企業股份有限公司標章」、「畢加索
        PICASSO及圖」等標章於各類申請註冊，取得註冊第
        486278、490147、585770、592156、635661號等40餘件
        商標專用權，並自1990年、1992年起陸續於工商時報、
        自由時報、中國時報、聯合報、民生報等國內各大報及
        風尚雜誌、柯夢波丹、禮品世界、儂儂、ESQUIRE、
        JOKER酒客等各大雜誌積極刊登廣告促銷，全力投入
        Picasso商品之開發及市場推廣，授權使用之代理廠商
        有台灣思可、益鑫、美博達、金爾麗、興益、德運、菲
        柏斯、萬象等多達10餘家，廣泛表彰使用於飲料、鐘錶
        、衣服、皮包、汽車椅套、餐廚用品、文具、餐廳等，
        高達38種商品或營業服務。其聯合代理廠商形成之廣泛
        行銷體系，與長期持續使用據以核駁商標之事實，所表
        彰之商品品質與信譽應已廣為相關事業或消費者所普遍
        認知而達著名之程度。原告以「畢卡索PICASSO」商標
        申請註冊，指定使用於車燈、爐台、蒸氣浴器、三溫暖
        機、太陽能熱水器等商品，難謂無使一般消費者對其所
        表彰之商品來源或產製主體發生混淆誤信之虞，有違反
        商標法第37條第7款規定之嫌。」云云。
      2.另查被告在審定書中所引用註冊第486278、490147，兩
        商標中文為「畢加索」及外文「PICASSO」，註冊第
        585770號為圖形防護商標，第635661號為中文「畢加索
        」、草寫外文「PICASSO」及圖形，並無中文「畢卡索
        」字樣，均與系爭商標「畢卡索PICASSO」有顯著之差
        異，並不構成近似，至於註冊第592156號係畢加索企業
        股份有限公司82年10月（1993年）首次以中文「畢卡索
        」及外文「PICASSO」申請註冊獲准之商標，惟其指定
        使用商品為「刷子」與系爭商標指定使用商品非屬同一
        或類似商品，況該商標之主體為畫家畢卡索畫作夢女人
        圖為主，中文「畢卡索」及外文「PICASSO」僅占整體
        三分之一，況有夢女人圖足以與系爭商標相區別，並無
        混淆誤認之情，此有商標資料檢索單伍份可佐。又該商
        標所指定使用商品「刷子」等並無任何促銷廣告，何能
        成為「著名商標」，另查該關係人以中文「畢卡索」為
        商標者82年1月16日始取得衣服類，90年1月1日始取得
        餐廳類商標，其他飲料、鐘錶、汽車椅套類商品迄今尚
        未取得任何畢卡索或畢加索商標，均係原告之前手日曼
        企業有限公司早已註冊在案，則核駁理由書所稱該參加
        人自1990、1992年起陸續廣告前述商品之情，係因獲得
        原告前手日曼公司授權後替日曼公司廣告或再為授權，
        原處分機關不察，竟認「畢卡索」為該關係人所有之商
        標顯有不當。
      3.又查原告之前手日曼企業有限公司，早在78年間即已開
        始以中文「畢卡索」結合外文「PICASSO」為商標圖樣
        在各類商品之申請註冊，78年1年之中即有7件，之後或
        以「畢卡索PICASSO」，或單獨中文「畢卡索」或外文
        「PICASSO」申請註冊並獲准者近百件之多，謹附呈商
        標資料檢索單30份俾供本院參考。
      4.復查畢加索國際企業股份有限公司在83、84間，欲使用
        「畢卡索」、「PICASSO」等商標於舊分類第64、38、
        37、85、39、41、42、49、43、48、50、56類等類別商
        品之中，於83年5月17日由其經理婁家珍出名與原告前
        身日曼企業有限公司簽訂授權契約書），由此之後84年
        12月6日該公司要求日曼公司出具之商標授權證明書可
        以證實前開授權契約書被授權人婁家珍係代表畢加索公
        司簽約。84年7月15日畢加索公司再就「皮帶」與原告
        前身日曼企業有限公司簽立商標授權合約書，授權該公
        司使用註冊第473133號「畢卡索PICASSO及圖」商標。
        倘若該畢加索公司自己有「畢卡索PICASSO」結合商標
        ，則何須與原告前手日曼公司（負責人為原告公司負責
        人之夫）簽訂前述授權書，則原處分及訴願決定所為之
        認定均欠缺根據。
      5.再者被告此次之所以作成本件核駁第027326號審定書之
        主要理由，係完全抄錄引用中台異字第Ｇ00000000號商
        標異議審定書之內容，在該案因被告認定據以異議之註
        冊第585770號、第635661號及第592156號商標為著名商
        標而將審定第00000000號「畢卡索PICASSO及圖」商標
        予以撤銷（該案係案外人偉興企業有限公司以夢女人結
        合畢卡索PICASSO申請註冊後，經本件關係人異議撤銷
        ），經原告於訴願中調閱該案全部卷證得知，該案異議
        人畢加索國際企業股份有限公司係針對審定第00000000
        號商標圖樣中之「圖形」部分〈夢女郎〉提起異議，並
        非對中文「畢卡索」或外文「PICASSO」主張構成商標
        近似，此參之該案異議申請書自可明瞭。該案據以異議
        3件商標或為單一「夢女郎」圖，或「夢女郎」結合中
        文「畢加索」「畢卡索」及外文「PICASSO」，惟有結
        合中文「畢卡索」及外文「PICASSO」者僅註冊第
        592156號一件，指定商品為「刷子」，又依據該案所附
        之證據並無任何「刷子」商品之廣告，故該案審定書認
        定據爭商標為著名商標絕非這一件商標。則其他二件縱
        使認定為著明商標亦與中文「畢卡索」及外文「
        PICASSO」無關。因此原告在訴願程序中主張該審定書
        為著名商標應指「夢女郎」圖形商標乙節應可採認。
      6.再詳細審究該異議案件所附證明其為著名商標之證物絕
        大多數均為畫家畢卡索之「夢女人」畫作，有中文「畢
        卡索」字樣之廣告僅約八張而已，其文字敘述如「畢卡
        索藝術金筆」、「畢卡索藝術磁器」、「畢卡索時間管
        理」等等，且廣告時間標示不明，況該案無論被異議商
        標或據以異議之商標均與本案不同，被告比附援引作為
        本案認定基礎顯有不當。
      7.綜上所陳，原處分及訴願決定顯有違誤，自應予以撤銷
        ，准判決如訴之聲明。
　　(二)被告主張：
      按商標圖樣「相同或近似於他人著名之商標或標章，有致
      公眾混淆誤　認之虞者」，不得申請註冊，為本件商標核
      駁處分時商標法第37條第7款所明定。又所稱「著名之商
      標或標章」，係指有客觀證據足以認定該商標或標章已廣
      為相關事業或消費者所普遍認知者而言，復為修正前商標
      法施行細則第31條第1項所明定。所謂「有致公眾混淆誤
      認之虞者」，係指商標或標章有使一般消費者對其所表彰
      之商品來源或產　製主體發生混淆誤信之虞而言。經查畢
      加索國際企業股份有限公司早於81年起即陸續以「畢加索
      國際企業股份有限公司標章」、「畢加索PICASSO及圖」
      等標章於各類申准註冊，取得註冊第486278、490147 、
      585770、592156、635661號等40餘件商標專用權，並自
      1990年、1992年起陸續於工商時報、自由時報、中國時報
      、聯合報、民生報等國內各大報及風尚雜誌、柯夢波丹、
      禮品世界、儂儂、ESQUIRE、JOKER酒客等各大雜誌積極刊
      登廣告促銷，全力投入Picasso商品之開發及市場推廣，
      授權使用之代理廠商有台灣思可、益鑫、美博達、金爾麗
      、興益、德運、菲柏斯、萬象等多達10餘家，廣泛表彰使
      用於飲料、鐘錶、衣服、皮包、汽車椅套、餐廚用品、文
      具、餐廳等，高達38種商品或營業服務。其聯合代理廠商
      形成之廣泛行銷體系，與長期持續使用據以核駁商標之事
      實，所表彰之商品品質與信譽應已廣為相關事業或消費者
      所普遍認知而達著名之程度。原告以「畢卡索PICASSO」
      商標申請註冊，指定使用於車燈、爐台、蒸氣浴器、三溫
      暖機、太陽能熱水器等商品，難謂無使一般消費者對其所
      表彰之商品來源或產製主體發生混淆誤信之虞（與本件案
      情雷同之中台異字第00000000號商標異議審定書審認在案
      並經經濟部訴願決定書0000000000號維持而告確定）。應
      有首揭法條之適用，不得註冊，至原告訴稱本件核駁審定
      書中所引之中台異字第G00000000號商標異議審定書，其
      審定主要理由為系爭商標圖樣之夢女郎圖形與據以異議商
      標之夢女郎圖形近似，且據以異議商標係以該夢女郎圖形
      為著名商標一節，經查上揭商標異議審定書，並非僅以二
      商標中之夢女郎近似即認為該二商標構成近似，尚因為二
      商標同時有相同或近似之中文「畢加索」、「畢卡索」及
      外文「PICASSO」或「PICASO」而認近似，況依該案異議
      申請人所檢送之證據資料觀之，「畢加索國際企業股份有
      限公司標章」、「畢加索PICASSO及圖」等商標或標章已
      為著名標章，而非僅夢女郎圖形始為著名標章，原告容有
      誤解，所述核不足採。又原告聲稱其前手日曼企業有限公
      司，早在78年即開始以「畢卡索PICASSO」，或單獨中文
      「畢卡索」或外文「PI-CASSO」為商標圖樣於各類商品申
      請註冊，經獲准者近百件之多一節，查該等商標圖樣或與
      本件有別，或申請日早於本件多年，依商標個別審查、個
      案拘束之原則，自不得比附援引，執為本件應准註冊之論
      據，併予指明。是被告依法核駁其註冊之申請，並無不合
      ，請判決如訴之聲明。
　　理  由
一、本件原處分核駁系爭商標之申請註冊及訴願決定予以維持，
    所持理由無非謂：系爭商標與據以核駁商標或標章相較，均
    有相同或近似之中文「畢加索」、「畢卡索」及相同之外文
    「PICASSO」，異時異地隔離觀察，尚難謂無使具有普通知
    識經驗之消費者產生混淆誤認之虞，應屬構成近似之商標；
    又畢加索國際企業股份有限公司早於81年起即陸續以「畢加
    索國際企業股份有限公司標章」、「畢加索PICASSO及圖」
    等標章於各類申請註冊，取得註冊第486278、490147、
    585770、592156、635661號等40餘件商標專用權，並自1990
    年、1992年起陸續於工商時報、自由時報、中國時報、聯合
    報、民生報等國內各大報及風尚雜誌、柯夢波丹、禮品世界
    、儂儂、ESQUIRE、JOKER酒客等各大雜誌積極刊登廣告促銷
    ，全力投入Picasso商品之開發及市場推廣，授權使用之代
    理廠商有台灣思可、益鑫、美博達、金爾麗、興益、德運、
    菲柏斯、萬象等多達10餘家，廣泛表彰使用於飲料、鐘錶、
    衣服、皮包、汽車椅套、餐廚用品、文具、餐廳等，高達38
    種商品或營業服務。其聯合代理廠商形成之廣泛行銷體系，
    與長期持續使用據以核駁商標之事實，所表彰之商品品質與
    信譽應已廣為相關事業或消費者所普遍認知而達著名之程度
    ，此業經被告89年11月14日中台異字第881730號商標異議審
    定書及經濟部90年5月2日經訴字第00000000000號訴願決定
    書認定在案，原告以近似於著名據以核駁等商標或標章圖樣
    之「畢卡索PICASSO」作為商標申請註冊，指定使用於車燈、
    爐台、蒸氣浴器、三溫暖機、太陽能熱水器等商品，難謂無
    使一般消費者對其所表彰之商品來源或產製主體發生混淆誤
    信之虞，有違反商標法第37條第7款之規定，自不得申請註
    冊等語，固非無見。
二、惟查，
    (1)原告之前手日曼企業有限公司，早在78年7月19日即開始
      以中文「畢卡索」結合外文「PICASSO」為商標圖樣在各
      類商品之申請註冊，78年1年之中即有7件，之後陸續以「
      畢卡索PICASSO」，或單獨中文「畢卡索」或外文「
      PICASSO」申請註冊並獲准者，至少有30件之多，此有原
      告提出之商標資料檢索單30份附卷可稽，是原告早於78年
      間起即以系爭商標圖樣之中文「畢卡索」及外文「
      PICASSO」，作為商標指定使用於其他類別商品。而關係
      人畢加索國際企業股份有限公司係於78年12月19日起始陸
      續以「畢加索國際企業股份有限公司標章」、「畢加索
      PICASSO及圖」等據以核駁商標申請註冊，時間尚在前者
      之後；此後「畢卡索、PICASSO」即為原告公司及畢加索
      國際企業股份有限公司以之作為商標圖樣之一部分，併存
      使用多年；是本件原告以中文「畢卡索」及外文「
      PICASSO」作為系爭商標之圖樣，指定使用於車燈、爐台
      、蒸氣浴器、三溫暖機、太陽能熱水器等商品，是否會使
      一般消費者對其所表彰之商品來源或產製主體發生混淆誤
      信之虞，即有可議。
    (2)訴願決定及原處分所謂本件據以核駁之著名標章，究竟僅
      指註冊第486278、490147、585770、592156、635661號等
      商標，抑或「40餘件」商標均包括在內，並不明確。經查
      ，被告作成本件核駁處分，係完全抄錄引用中台異字第Ｇ
      00000000號商標異議審定書之內容；惟經查閱該異議卷得
      知，該案係偉興企業有限公司以「夢女郎」結合「畢卡索
      PICASSO」申請註冊（審定第00000000號）後，經本件關
      係人畢加索國際企業股份有限公司異議撤銷；又該案異議
      人係針對審定第00000000號商標圖樣中之「圖形（夢女郎
      ）」部分提起異議，此參之該案異議申請書之內容即明；
      且前開異議審定書尚謂：「被異議人所指本件系爭商標圖
      樣上之中外文係源自註冊第502961、510672、524422 號
      「畢卡索PICASSO」等商標，‧‧‧惟以『夢女郎』畫作
      結合畢卡索中外文大量使用於媒體廣告促銷，而廣泛使用
      於各種商品者卻係異議人，被異議人於其後始以畢卡索中
      外文結合『夢女郎』圖申請註冊，難謂無使公眾產生混淆
      誤認之虞」等語，更可見該案所謂著名商標應指含有「夢
      女郎」圖形之標章而已。
    (3)綜上所述，本件系爭商標圖樣，係單純之中文「畢卡索」
      及外文「PICASSO」所組成，與前揭異議案件之被異議商
      標圖樣另結合「夢女郎」圖形，案情差異顯然；且「畢加
      索PICASSO」係源自原告公司早於78年間即已註冊之商標
      ，已如前述；則系爭商標圖樣與據以核駁商標圖樣，是否
      構成近似，是否有致公眾混淆誤認之虞，而有前揭商標法
      第37條第7款之適用，誠值商榷。被告徒引中台異字第Ｇ
      00000000號商標異議審定書，即為本件應予核駁之處分，
      殊嫌率斷；訴願決定予以維持，亦有未合。原告起訴意旨
      執以指摘，為有理由，爰將訴願決定及原處分一併撤銷，
      由被告另為適法之處分，以昭公允。
據上論結，本件原告之訴為有理由，依行政訴訟法第98條第3項
前段，判決如主文。
中　　華　　民　　國　　94　　年　 　6　　月　 22  　 日
                    第四庭審判長法　官  徐  瑞  晃
           　　　  　　　　　　 法　官  蕭  惠  芳
           　　　　  　　　　　 法　官  李  得  灶
上為正本係照原本作成。
如不服本判決，應於送達後20日內向本院提出上訴狀並表明上訴
理由，如於本判決宣示後送達前提起上訴者，應於判決送達後20
日內補提上訴理由書（須按他造人數附繕本）。
中　　華　　民　　國　　94　　年　 　6　　月　 29  　 日
            　　　　  　　　　　書記官  陳  清  容
